【裁判字號】    97,上訴,2562
【裁判日期】    971120
【裁判案由】    搶奪
【裁判全文】
臺灣高等法院臺中分院刑事判決        97年度上訴字第2562號
上  訴  人
即  被  告  甲○○
                    3
上列上訴人因搶奪案件，不服臺灣臺中地方法院97年度訴字第21
08號中華民國97年9月8日第一審判決（起訴案號：臺灣臺中地方
法院檢察署97年度偵字第9107號），提起上訴，本院判決如下：
      主  文
原判決撤銷。
甲○○意圖為自己不法之所有，而搶奪他人之動產，累犯，處有
期徒刑拾月。
      犯罪事實
一、甲○○前曾於民國 (下同 )九十四年間因施用第一、二級毒
    品案件，經台灣台中地方法院於九十四年四月二十五日，以
    九十四年度訴字第六０四號各判處有期徒刑一年二月、十月
    ，並定應執行有期徒刑一年十月確定，於九十五年十一月二
    十一日因縮短刑期假釋出監，甫於九十六年二月二十日假釋
    付保護管束期滿，未經撤銷假釋視為執行完畢。詎仍不知悔
    改，基於意圖為自己不法所有之犯意，於九十六年七月十一
    日上午八時五十分許，騎乘車牌號碼不詳之深色機車一部，
    在臺中市西區○○○○街與五權七街街口，趁丙○○將所駕
    駛之汽車臨時停靠路旁不及防備之際，從右側徒手開啟丙○○上開車輛副駕駛座之車門，搶奪丙○○放置於副駕駛座上
    之黑色布製皮包及棗紅色環保袋各一只【內有諾基亞廠牌、
    型號六一０一、門號0000000000、序號0000
    00000000000號手機一具、汽車駕照及行照各一
    張、現金新臺幣（下同）四千餘元、國泰銀行信用卡一張、
    郵局提款卡一張、法務部調查局職員證一張、丙○○之印章
    二枚、其夫林憲冠之印章一枚、丙○○及其子林孟樵、林君
    翰之健保卡各一張、鑰匙一串、阿瘦皮鞋禮券及遊樂園入場
    券各二千餘元、遠來飯店貴賓卡二張、小孩游泳裝備等物品
    】，得手後，旋即逃逸無蹤。嗣因甲○○於九十六年七月十
    一日下午一時二十四分，在臺中市某址以王仁財名義申請之
    門號0000000000號ＳＩＭ卡插卡在丙○○上開手
    機內使用以接聽電話，再於同日下午七時許，在臺中市○○
    區○○路一段一五四二號檳榔攤旁，將上開手機以一千元之
    代價出售予友人丁○○，並經丁○○自次日即九十六年七月
    十二日下午二時二十四分四十一秒許起，以所有門號000
    0000000號ＳＩＭ卡插卡在上開手機內多次撥打使用
    後，始為警循線查獲上情。
二、案經臺中市警察局移送臺灣臺中地方法院檢察署檢察官偵查
    起訴。
      理  由
一、證據能力部分：
  按中華電信股份有限公司（下稱中華電信公司）所提供門號
    0000000000號之用戶資料及通聯記錄、遠傳電信
    股份有限公司（下稱遠傳公司）所提供門號0000000
    000號之易通卡用戶資料及遠傳公司、中華電信公司所提
    供序號000000000000000號手機之通聯紀錄
    ，均為電信事業單位承辦相關業務之人，於業務上所製作之
    證明文書，並非為針對本件個案作成，乃通常業務過程不間
    斷、有規律而準確之記載，有其他業務人員足以校對其正確
    性，且無預見日後可能會被提供作為證據之偽造動機，應屬
    例行性業務文書，依刑事訴訟法第一百五十九條之四第二款
    之規定，應有證據能力。
  按被告以外之人於審判外之陳述，雖不符刑事訴訟法第一百
    五十九條之一至第一百五十九條之四之規定，而經當事人於
    審判程序同意作為證據，法院審酌該言詞陳述或書面陳述作
    成時之情況，認為適當者，亦得為證據。當事人於法院調查
    證據時，知有同法第一百五十九條第一項不得為證據之情形
    ，而未於言詞辯論終結前聲明異議者，視為有前項同意，刑
    事訴訟法第一百五十九條之五定有明文。查公訴人及被告甲○○於原審及本院 (公訴人 )言詞辯論終結前，對證人即被
    害人丙○○於警詢時所為陳述之證據能力，並未聲明異議，
    本院審酌該等言詞陳述作成之情況，並無不正取供，或其他
    違法不當情事，且客觀上亦無顯不可信之情況，堪認為適當
    ，揆諸前開說明，依法有證據能力。
  又被告以外之人於偵查中向檢察官所為陳述，除顯有不可信
    之情況者外，得為證據，刑事訴訟法第一百五十九條之一第
    二項定有明文，證人即被告之父王仁財、證人丁○○於偵查
    中向檢察官所為之證述，均經渠等分別具結在案，有證人結
    文在卷可參（附於偵查案卷第十二頁、第十五頁），本院審
    酌該言詞陳述係基於證人自由意思所為，被告亦未提出證據
    證明上開證人於偵訊具結陳述，具「顯不可信之情況」之情
    形，上開證人於偵查所證，均有證據能力。
二、被告甲○○經合法傳喚無正當之理由不到庭，據其在原審審
    理中坦承確曾於上開時間，在臺中市某址，將自己所使用由
    伊父親王仁財申請取得之0000000000號行動電話
    門號卡插卡在被害人丙○○上開序號之行動電話機具中，其
    間並有接通電話使用之事實，惟矢口否認有何搶奪之犯行，
    辯稱：伊未曾搶奪被害人丙○○之上開物品，上開序號之手
    機係伊友人綽號阿志者所交付欲販售者，伊在臺中市某一紅
    茶店內測試該手機功能時，確曾接到電話，伊在紅茶店內試
    了一、二個小時，試完後未向阿志購買該手機，自無事後將
    手機販售予丁○○之情云云。經查：
  (1)被害人丙○○所有包含上開序號000000000000
    000號、門號為0000000000號之手機等物確曾
    於上開時、地，遭他人搶奪等情，據被害人丙○○迭次於警
    詢及審判中指證綦詳，互核相符，復有序號0000000
    00000000號之手機照片一張附卷可稽（附於警詢案
    卷第六一頁），而上開序號之手機於被害人所指九十六年七
    月十一日上午八時五十分許遭搶奪之前，均由被害人以所申
    請之門號0000000000號插卡使用，迨至同日下午
    一時二十四分許則另由被告換0000000000號卡使
    用，其後於次日下午二時二十四分四十一秒左右另由證人丁○○插0000000000號卡使用等情，有中華電信公
    司及遠傳公司上開門號之用戶資料及上開序號手機之通聯記
    錄在卷足憑（附於警詢案卷第二三頁至第三三頁），堪認被
    害人丙○○指陳其所有上開物品於上開時、地遭人搶奪一節
    屬實。
  (2)被害人丙○○於原審審理中經當庭指認被告後，結稱：「（
    被告問：請看看我是否當初搶你皮包之人？）搶我皮包的人
    我有看他一眼，他的個子身高及長相是很像。．．我進車內
    打排檔，將東西放在駕駛座旁，歹徒躲在右邊，．．他就到
    我副駕駛座旁打開車門，搶了我副駕駛座上的東西。（問：
    你當時有說歹徒是戴半罩式安全帽？）不是全罩式，可以看
    得到臉。」等語（見原審卷第三二至三三頁），雖被害人丙○○於警詢中曾陳稱伊未看清楚歹徒面貌，無法指認等情（
    見警詢案卷第十六頁），惟被害人丙○○於警詢時係由員警
    提示被告之半身舊照供指認，被害人並非目睹被告本人而為
    指認等情，有指認犯罪嫌疑人紀錄表存卷足佐（附於警詢案
    卷第六二頁），被害人因而無法指認搶奪者為何人，並不悖
    常情，況被害人丙○○於警詢中另指陳：向我行搶之歹徒係
    騎乘一部不詳車號之深色重機車，頭戴半罩式深色安全帽、
    白色上衣、年約三、四十歲、體型瘦小、身高約一百六十餘
    公分等語（見警詢案卷第十六頁、第十九頁），與被告之身
    高、體型及年齡等特徵相若 (見警訊卷第五十八頁)，參以
    被害人丙○○與被告不相識，並無嫌隙，當無設詞誣陷之理
    ，且被害人於案發後記憶尚屬鮮明之際立即向警局報案，對
    素未謀面之被告特徵又能具體指明，尚難以被害人警訊中曾
    陳稱未看清楚歹徒面貌，無法指認等語，遽認其警訊中所為
    其他陳述及原審中所為證述不足採信。
  (3)被告雖辯稱手機係伊友人綽號阿志者所交付欲販售者云云，
    然被告自始均未曾提出該名綽號阿志者之真實姓名及聯絡方
    式以供檢警及法院查證以實其說，於原審亦陳稱已無法找到
    該名綽號阿志者等語。參以被告於警詢時先稱：「（問：你
    於九十六年七月十日至十二日間人在何處？）我當時人在臺
    南縣麻豆鎮我姊姊王貞之的建設公司內工作。」等情（見警
    詢案卷第二頁）；於偵查中則改稱：「（問：你當時不是在
    臺南嗎？為何跑臺中試電話？）是。我剛好回臺中。」等語
    （見偵查案卷第十頁），於警詢時經員警提示被害人遭搶奪
    之上開手機照片時先辯稱：「未曾看過該具行動電話。」等
    情（見警詢案卷第四頁）；於偵查中則改稱：「阿志就叫我
    試試看，我就拿我的卡片，插入阿志的手機，開機，我就打
    電話給何人我忘了。」、「我坐在文心路的紅茶店跟阿志講
    話，就在該處試電話，試完之後我說不要，我就還給阿志。
    」等語（見偵查案卷第十頁）；於原審審理中辯稱：「我用
    卡裝在他的手機，在試電話功能，沒有打通，我在試時剛好
    有人打給我，我在紅茶店那裡試，試了一、二小時。是綽號
    阿志者，在臺中市○○路拿給我試，時間接近中午，在一家
    泡沫紅茶店。」等語（見原審卷第十八頁背面、第五十頁）
    ，可見被告對於案發當日伊之行蹤為何及有無使用過上開序
    號之手機等情，前後所供顯有出入。又被告供承以王仁財名
    義申請之0000000000號門號卡均由伊使用，與證
    人王仁財於偵訊中證述相符（附於偵查案卷第九頁），並有
    遠傳公司提供之易通卡資料在卷可佐（附於警詢案卷第三八
    頁），自可採信。而依被害人所有上開序號之手機雙向通聯
    紀錄顯示：二００七年七月十一日十三時二十四分，被告曾
    使用上開0000000000號門號卡插卡在被害人上開
    序號之手機內接聽自門號0000000000號發話之電
    話，通話至同日十三時二十六分七秒止，接聽之基地台由臺
    中市○○區○○里○○路○段一九六號六樓頂，移至臺中市
    西屯區○○路二八九號、寧夏路一九五號；同日十三時三十
    三分四十九秒，被告又使用上開0000000000號門
    號卡插卡在被害人上開手機內而接聽門號00000000
    00號發話之電話，通話至同日十三時三十四分十四秒止，
    接聽基地台之起訖地點均在臺中市○○區○○路二八九號與
    寧夏路一九五號，在此之前，並無被害人以外之人使用之通
    聯紀錄，為被告所是認，且有遠傳公司及中華電信公司提供
    被害人上開序號之手機通聯記錄在卷可查（附於警詢案卷第
    二四至三五頁），可見被告係被害人上開手機等物被搶奪後
    ，首位持有該手機另行插卡使用之人，且持有使用之時間至
    少長達十分鐘之久（以首次通話之十三時二十四分起至二次
    通話之同日十三時三十四分十四秒止計算），並曾移動接聽
    位置甚明，被告辯稱伊當日持有手機僅係因友人阿志欲販售
    該手機而在同一處泡沫紅茶店測試功能長達一、二個小時，
    並在該處紅茶店內接聽該等電話云云，不足採信。
  (4)證人丁○○於偵查中具結證稱：警訊中所述被害人丙○○遭
    搶奪之行動電話，係我於九十六年七月十一日晚上約十九時
    許，在我母親在臺中市○○區○○路一段一五四二號經營之
    『獨領風騷檳榔攤』旁，以新台幣一千元代價，向我之前住
    處鄰居甲○○購得的。．．我收到警方之通知書後有與甲○○連絡，問他為何警方說手機是別人遭搶的，他要我不要說
    出該具手機係跟他買的等語實在，甲○○在七月十一日十九
    時許，在臺中市○○區○○路賣給我時說是他多出來的手機
    ，沒用到，我剛好有需要就跟他買等語（見警詢案卷第七至
    八頁、偵查案卷第十三頁），證人丁○○與被告乃多年之朋
    友，彼此間並無嫌隙或糾紛等情 (見被告警訊所述)，證人
    丁○○自無虛構上情誣陷被告之可能，所為上開證言，應可
    採信，被告辯稱伊未曾販售上開手機予丁○○云云，亦屬卸
    責之詞，不足採信。
  (5)綜上所述，本件事證已臻明確，被告犯行應堪認定，被告雖
    於本院聲請傳訊證人丁○○，本院認本件事證已臻明瞭，且
    證人於原審經傳拘未到，被告於原審中亦表示：「我有去找
    過丁○○，我也找不到人。」等語，另證人丁○○於警訊中
    亦無被告上訴理由中所指曾證述手機係向第三人購買之情事
    ，爰不再傳訊，併予敘明。
三、核被告所為，係犯刑法第三百二十五條第一項之搶奪罪。又
    被告前曾因施用第一、二級毒品案件，經台灣台中地方法院
    於九十四年四月二十五日，以九十四年度訴字第六０四號各
    判處有期徒刑一年二月、十月，並定應執行刑有期徒刑一年
    十月確定，於九十五年十一月二十一日因縮短刑期假釋出監
    ，甫於九十六年二月二十日保護管束期滿，未經撤銷假釋視
    為執行完畢，有臺灣高等法院被告前案紀錄表在卷可憑，其
    於有期徒刑執行完畢後五年以內故意再犯本件有期徒刑以上
    之罪，為累犯，應刑法第四十七條第一項之規定加重其刑。
    原審予以論罪科刑固非無見，惟查被害人丙○○被搶奪之財
    物中雖有其夫林憲冠、其子林孟樵、林君翰等人之財物，然
    僅係侵害被害人丙○○一人之財產監督權，為單純一罪，原
    審認係想像競合犯，尚有未洽，被告上訴否認犯罪雖無理由
    ，然原審判決既有如上未當之處，應由本院將其撤銷改判，
    爰審酌被告有多次前科紀錄，素行不良 (見卷附台灣高等法
    院被告前案紀錄表)，年輕力盛，不思循正途賺取金錢，為
    本件搶奪犯行，所為對被害人所生損害及對社會治安之影響
    ，暨犯罪後之態度等一切情狀，量處如主文第二項所示之刑
    。
四、被告經合法傳喚無正當之理由不到庭 (被告於九十七年十一
    月十八日始具狀表示九十七年十月二十六日因車禍且遷居台
    南麻豆鎮，因而不克出庭，然據被告所提診斷書記載左第四
    掌骨骨折、全身多處擦傷、左足撕裂傷長約一公分，依上開
    記載顯非不能到庭，此從被告於十月二十七日本院準備程序
    時到庭應訊可徵，自非不到庭之正當理由)，爰不待其陳述
    ，逕行判決。
五、據上論斷，應依刑事訴訟法第三百六十九條第一項前段、第
    三百六十四條、第三百七十一條、第二百九十九條第一項前
    段、刑法第三百二十五條第一項、第四十七條第一項，判決
    如主文。
    本案經檢察官乙○○到庭執行職務。
中    華    民    國    97    年    11    月    20    日
            刑事第九庭    審判長法  官  江  德  千
                                法  官  許  旭  聖
                                法  官  康  應  龍
以上正本證明與原本無異。
如不服本判決應於收受送達後十日內，向本院提出上訴書狀，其
未敘述上訴理由者，並得於提起上訴後十日內向本院補提理由書
(均須按他造當事人之人數附繕本)「切勿逕送上級法院」。
                                書記官  姚  錫  鈞
中    華    民    國    97    年    11    月    20    日


司法院資訊處製作；財團法人民間司法改革基金會備份。
